臺灣雲林地方法院民事判決     
111年度六簡字第73號
原      告  雷納(LENA OKTRIANI)


訴訟代理人  
(法扶律師)  林錦輝律師
被      告  德耀財務顧問有限公司

法定代理人  陳政勳  



上列當事人間確認本票債權不存在事件，於中華民國111年5月31
日言詞辯論終結，本院判決如下：
    主  文
原告之訴駁回。
訴訟費用新台幣1,000元由原告負擔。
    事  實  及  理  由
一、原告起訴主張：
  ㈠被告持有原告簽發如附表所示之本票1紙（下稱系爭本票）向
    鈞院聲請本票裁定准許強制執行（110年度司票字第548號裁
    定），然原告否認被告對原告有上開本票債權存在，顯見原
    告就系爭本票債權關係是否存在，即有不明確，足致原告主
    張系爭本票債權之法律上地位受有侵害之危險，而此危險得
    以對於被告之確認判決加以除去，原告自有即受本件確認判
    決之法律上利益。
  ㈡緣原告未曾與被告有過任何債權債務關係，亦未從被告取得
    任何金錢，現被告持系爭本票聲請本票裁定，意在獲取不當
    得利，侵害原告之權益甚鉅，原告不得已起訴請求確認系爭
    本票債權不存在。
  ㈢經原告檢視被告提出之照片後回想簽立借據及本票經過說明
    如下：
　⑴原告經咏正企業有限公司（下稱咏正公司）仲介來臺就業，
    嗣原告欲離職，咏正公司以原告僅任職一年半，未達一般外
    籍勞工一聘3年為由，要求原告賠償新台幣6萬多元，原告不
     服向勞工局投訴，經勞工局向咏正公司說明其要求原告賠
    償一節並不合法，咏正公司因此心生不滿而將原告放置在宿
    舍之物品丟出去，故原告請朋友協助更換仲介公司。嗣後咏
    正公司通知辦理手續時，被要求簽署借據及本票，咏正公司
    脅迫原告若不簽署則不能離開，原告簽署完畢後，咏正公司
    人員拿出一疊現鈔要求原告清點，原告清點完畢後，該人員
    即取回現鈔，原告並未實際取得該借款。
　⑵就上開借據及本票簽署過程可知，原告自始至終都是與咏正
    公司洽談離職及更換仲介公司相關事宜，從未與被告達成貸
    意思表示合致，且被告並未交付借款，故兩造間應未成立金
    錢消費貸契約。
　⑶借據及本票記載之借貸金額為68,880元，若以現金交付應包
    括鈔票及零錢，而被告所提出之照片中並未見零錢，則當天
    原告點算之金額是否與借據及本票相符，容有疑問。　
  ㈣聲明：確認被告持有以為發票人，發票日為國110年8月11日
    、票面金額新台幣68,880元、到期日110年8月11日之本票債
    權不存在。
二、被告抗辯意旨：
　㈠原告急需用錢，而向我們財務公司借款，我們有交付金錢，
    有借據、照片可證。
　㈡因為仲介公司有提到女傭要借款，所以才去仲介的公司，我
    們是當場拿錢給原告，並且給他簽名，錢沒有透過咏正公司
    拿給原告。
　㈢聲明：原告之訴駁回；訴訟費用由原告負擔。
三、得心證之理由：
  ㈠按確認之訴，非原告有即受確認判決之法律上利益者不得提
    起，民事訴訟法第247 條第1 項定有明文。所謂有即受確認
    判決之法律上利益，係指法律關係存否不明確，原告在法律
    上之地位有不安之狀態存在或有受侵害之危險，而此種不安
    之狀態或危險，能以確認判決除去者而言。本件如附表所示
    之本票票載金額業經本院裁定准予強制執行，是被告得隨時
    聲請強制執行，故就原告而言，系爭本票債務在未經確定判
    決確認其不存在以前，上開准許本票強制執行之裁定仍然存
    在，而隨時有受強制執行之危險，此等危險尚須以確認判決
    除去之，是本件原告對於系爭本票全部應有即受確認判決之
    法律上利益，先予敘明。
  ㈡按「票據乃文義證券及無因證券，故票據上之權利義務，悉
    依票上所載文義定之。與其基礎之原因關係各自獨立。票據
    上權利之行使，不以其原因關係存在為前提，從而執票人行
    使票據上權利時，就其基礎之原因關係確係有效存在，並不
    負舉證責任，反之，若票據債務人以自己與執票人間所存抗
    辯之事由，對抗執票人，依票據法第13條規定意旨觀之，固
    非法所不許，惟應由票據債務人就該抗辯事由負舉證責任。
    （最高法院92年度台簡上字第29號判決參照）本件原告不爭
    執系爭本票及借據為其簽發，惟抗辯其簽發系爭本票、借據
    是被訴外人咏正公司人員脅迫簽發，且咏正公司人員拿出一
    疊現鈔要求原告清點，原告清點完畢後，該人員即取回現鈔
    ，原告並未實際取得該借款等為辯，自應由原告負舉證責任
    。
  ㈢經查，原告係印尼國籍人士，依本院110年度司票字第548號
    本票裁定內之系爭本票及本案之借據（審理卷第21頁）觀之
    ，皆係以中文、印尼文兩種文字並列互為對照印刷，原告應
    可知悉上面所記載文字之意涵，此外原告亦於系爭本票、借
    據上簽名、按捺指印，復有原告當場於借據上簽名及數錢之
    照片可參（審理卷22、23頁），又依該借據之中文記載文字
    「今因本人需要用錢，向德耀財務顧問公司借款新臺幣陸萬
    捌仟捌佰捌拾元整，本人確實有收到現金無誤，同意分期六
    個月還清…。」等語，足證原告確有自被告公司取得系爭借
    款68,880元無誤，原告若無借款何以自願簽發系爭本票、借
    據，並同意分期清償，所辯顯違常理。況原告所辯稱係遭咏
    正公司人員脅迫而簽系爭本票、借據，以及咏正公司人員拿
    出一疊現鈔要求原告清點，原告清點完畢後，該人員即取回
    現鈔，原告並未實際取得該借款等節，迄未提出任何證據以
    實其說，且與上開證據明顯相違，難以採信。另原告所稱借
    款中有80元之零錢，但現場未見零錢乙節，然從原告手持一
    疊紙鈔當場在算之照片，可看到當中有張百元之紙鈔，被告
    欲多給原告20元，而以百元紙鈔交付，亦無違常理，要不足
    為原告有利之認定，附此敘明。
  ㈣綜上所述，系爭本票之本金債權及利息債權，均無原告所述
　　不存在之情事，而原告請求確認被告就系爭本票之債權不存
    在為無有理由，應予駁回。
五、訴訟費用負擔之依據：民事訴訟法第78條。
中　　華　　民　　國　　111 　年　　6 　　月　　14　　日
                  臺灣雲林地方法院斗六簡易庭
                          法  官　陳定國
以上正本證明與原本無異。
如不服本判決，應於送達後20日內，向本院斗六簡易庭提出上訴
狀並表明上訴理由，如於本判決宣示後送達前提起上訴者，應於
判決送達後20日內補提上訴理由書（須按他造人數附繕本）。
中　　華　　民　　國　　111 　年　　6 　　月　　14　　日
                          書記官  黃鷹平　　　　　　　　　　　　　
附表：

編號 發  票　日 金　額 到　 期　日 利息　年息　 利息起算日　 1 110年8 月11日 68,880元        110年8月11日 18% 110年8月11日